【裁判字號】    98,抗,533
【裁判日期】    980602
【裁判案由】    返還提存物
【裁判全文】
臺灣高等法院民事裁定                   98年度抗字第533號
抗  告  人  明台產物保險股份有限公司
法定代理人  甲○○○
代  理  人  乙○○
上列抗告人因與相對人冠訊科技股份有限公司間返還提存物事件
，對於中華民國97年10月13日臺灣臺北地方法院97年度聲字第29
29號裁定提起抗告，本院裁定如下：
    主  文
原裁定廢棄。
准將臺灣臺北地方法院九十五年度存字第六七一九號事件之提存
物新臺幣壹拾玖萬壹仟佰壹拾元返還予抗告人。
聲請及抗告訴訟費用由相對人負擔。
    理  由
一、抗告人於原法院聲請意旨略以：抗告人前於民國（下同）95
    年11月28日依原法院臺北簡易庭94年度北保險簡字第24號判
    決（下稱簡易判決），為免假執行，而以該院95年度存字第
    6719號提供新臺幣19萬1,310元為擔保。嗣相對人取得確定
    判決（原法院95年度保險簡上字第12號判決），抗告人已依
    該確定判決完全清償，自得聲請返還上開擔保金等語，並提
    出判決書、確定證明書、提存書（均影本）為證。
二、原法院以抗告人所提供之擔保金，係供相對人因聲請人免於
    假執行若受有損害之擔保。而抗告人並非本案勝訴之一方，
    亦未證明無損害發生，或就所生之損害已經賠償，尚難謂其
    應供擔保之原因消滅；又抗告人未能證明已得相對人同意返
    還或證明已定20日以上之期間催告受擔保利益人即相對人行
    使權利而未行使，其聲請既不符合返還擔保金之要件，自不
    應准許。
三、抗告意旨略以：相對人並未提供擔保聲請假執行，抗告人已
    依據本案判決確定結果清償，並依民事訴訟法第104條第1項
    第1款規定，聲請返還擔保金，參照最高法院86年度臺抗字
    第511號裁定要旨，實無不合，原裁定遽予駁回，顯有未洽
    等語。
四、按應供擔保之原因消滅者，法院應依供擔保人之聲請，以裁
    定命返還其提存物。此規定於其他依法令供訴訟上之擔保者
    ，準用之，民事訴訟法第104條第1項第1款、第106條定有明
    文。又按宣告原告供擔保後，得為假執行；但被告於假執行
    程序實施前預供擔保，得免為假執行之判決，須原告已供擔
    保後，始得為假執行。倘原告並未提供擔保，既不得為假執
    行，原告即無因免為假執行而受損害之可言，被告亦無預供
    擔保以阻止假執行之必要。倘被告預供擔保，應認其應供擔
    保之原因已消滅（最高法院86年度臺抗字第511號裁定參照
    ）。
五、經查，抗告人主張相對人並未提供擔保，既不得為假執行，
    相對人即無因免為假執行而受損害之可言，則抗告人亦無預
    供擔保以阻止假執行之必要，倘抗告人已預供擔保，應認其
    應供擔保之原因已消滅。經本院向原法院民事執行處函詢結
    果，相對人迄今並未持簡易判決為執行名義，聲請假執行，
    有原法院民事執行處98年4月29日北院隆98執科字第21號函
    在卷可稽（見本院卷第14頁）；又相對人於98年5月4日回覆
    本院函詢，亦自承從未持簡易判決對抗告人聲請假執行，亦
    有陳報狀附卷可憑（見本院卷第16頁）。從而相對人並未對
    抗告人聲請假執行一節，堪以認定，揆之前揭說明，足認抗
    告人應供擔保之原因已消滅，自得向法院聲請裁定返還其所
    提存之擔保金。原法院不察，駁回抗告人本件返還擔保金之
    聲請，即有違誤，抗告意旨指摘原裁定違法，求予廢棄，為
    有理由，應予准許。爰由本院廢棄原裁定，並為准予抗告人
    聲請之裁定。
六、據上論結，本件抗告為有理由，爰裁定如主文。
中    華    民    國    98    年    6     月    2     日
                  民事第十五庭
                      審判長法  官  林恩山
                            法  官  黃國忠
                            法  官  郭松濤
正本係照原本作成。
不得抗告。
中    華    民    國    98    年    6     月    2     日
                            書記官  方素珍


司法院資訊處製作；財團法人民間司法改革基金會備份。
